【裁判字號】    92,交抗,224
【裁判日期】    921127
【裁判案由】    聲明異議
【裁判全文】
臺灣高等法院臺南分院刑事裁定               九十二年度交抗字第二二四號  Ｃ
      抗  告  人
      即 異議 人  甲  ○  ○.
右抗告人因違反道路交通管理處罰條例案件，不服臺灣臺南地方法院中華民國九十二
年十月二十四日裁定（九十二年度交聲字第三六四號），提起抗告，本院裁定如左：
      主      文
抗告駁回。
      理      由
一、抗告意旨略以：抗告人於警察攔檢時，完全配合警察所有酒測採樣之動作，惟抗
    告人一方面因為有慢性牙周炎兼彌慢性齲齒致全口牙齒全部拔除，並經常全口疼
    痛難耐，有奇美醫院證明可證，一方面攔檢時抗告人亦情緒緊張，才導致屢次吹
    氣不足，無法完成酒測，實非抗告人不願意配合酒測，故請駁回本件「拒絕酒測
    」之罰鍰云云。
二、按汽車（均含機器腳踏車，下同）駕駛人，有駕駛執照吊扣期間駕車者，處新臺
    幣（下同）六千元以上一萬二千元以下罰鍰，並當場禁止其駕駛及扣留其車輛牌
    照；並吊銷其駕駛執照；汽車駕駛人拒絕接受酒精濃度測試之檢定者，處六萬元
    罰鍰，並當場移置保管其車輛及吊銷其駕駛執照，道路交通管理處罰條例第二十
    一條第一項第七款、第四項、第三十五條第三項分別定有明文。
三、經查：
    （一）本件抗告人甲○○於民國（下同）九十一年十二月十八日二十二時十五分
          許，在駕照吊扣期間酒後騎駛車號ＶＦＱ─６９７號輕型機車行經台南市
          ○○路與民生路口時，因紅燈越線停車而為巡邏之員警見狀當場攔檢，經
          員警在盤查時聞到抗告人身上有酒味，乃對抗告人執行吐氣所含酒精濃度
          測試，並告知酒測器之標準吹試方式及拒絕酒測之罰則，惟抗告人因始終
          僅口含吹管以舌抵住吹氣或以短促吹氣方式致酒測儀器均無法完成取樣，
          執勤員警遂予當場製單舉發等事實，有台南市警察局南市警交字第Ｓ00
          000000號舉發違反道路交通管理事件通知單、台南市警察局九十一
          年十二月三十日南市警交字第０九一四０九三０號函、機車駕照基本資料
          吊扣銷歷史情況明細表各一紙附於原審卷可稽（詳原審卷第六、十二、十
          五頁反面），並經本件舉發之員警曾錦權於原審調查時到庭陳證：「問：
          本件是否你告發的，情形如何？答：是我告發的，當時我是執行晚上九點
          至十一點機車巡邏勤務，我行經金華路與民生路口時看見一部異議人所騎
          之機車未開大燈且紅燈越線停車，我們就趨前攔查，在向異議人索閱身分
          證件時有聞到異議人身上有酒味所以請他作酒測。」、「問：當時異議人
          有無做酒測？答：有，我們有先教導異議人如何吹氣並有告知吹氣的方式
          要持續用力吹氣三至五秒鐘，等到機器有『嗶』一聲才算完成吹氣的動作
          。異議人都是吹一下停一下，沒有持續吹氣，不然就是舌頭抵住吹管導致
          機器均無反應沒有完成吹氣動作，當時我們教異議人有十幾次，但是異議
          人都是用上開規避的方式吹氣，所以我們才對之開單。因為我們經由電腦
          查出異議人是在駕照吊扣期間騎車所以我們才開單一併舉發。取締過程我
          們都有全程錄影。並庭呈當日取締過程錄影帶。」等語綦詳（詳原審卷第
          三五頁九十二年七月十五日訊問筆錄），且經原審當庭勘驗錄影帶之結果
          為：「警察有示範吹氣四次以上並有告知異議人吹氣方法及教導異議人如
          何吹氣，警察每次示範機器均有反應並有告知異議人若未依操作方式吹氣
          會以拒測告發，而異議人雖有口含吹管吹氣十幾次但是每次或以未持續吹
          氣或未用力吹氣或斷續吹氣或短促吹氣或以舌頭抵住吹管吹氣，而且最後
          幾次吹氣大多以舌頭抵住吹管吹氣，導致每次吹氣機器均無法反應，而未
          能完成吹測動作」（詳原審卷第三六頁），復為抗告人所不爭執，則抗告
          人有於駕照吊扣期間酒後騎駛前開機車為警在右開時、地當場攔停，因吹
          氣不足致酒測儀器均無法完成取樣而為警製單舉發之事實，即堪認定。
    （二）而抗告人雖辯稱其係完全配合警察所有酒測採樣之動作，只因其牙周病致
          全口牙齒已遭拔除並經常全口疼痛難耐，且因情緒緊張才導致屢次吹氣不
          足，無法完成酒測云云，惟查，依抗告人所提出之奇美醫學中心診斷證明
          書（詳原審卷第五頁）觀之，抗告人係遲至本件違規時日後之九十二年一
          月二日止始連續拔除全口牙齒完畢，足見本件違規當時抗告人並非全口無
          牙，況酒測吹氣係「口」含吹管而非以「牙」咬管吹氣，牙齒完整與否諒
          與可否「口」含吹管吹氣無涉，且抗告人當天既能在金華路與民生路口朋
          友的攤位喝啤酒（詳原審卷第三三頁九十二年七月十五日訊問筆錄），並
          於接受酒測時未當場表示有口腔疼痛難耐的問題，則抗告人事後復執此為
          其吹氣不足致酒測儀器無法完成取樣的理由，即顯無可取。又參諸原審勘
          驗本件取締過程之錄影帶結果，可知警察已詳盡告知及示範如何吹氣之方
          法，並賦予抗告人長達十次以上的機會可以從容吹氣，則抗告人仍謂其因
          情緒緊張才導致屢次吹氣不足，難認無牽強，況要使酒測儀器有效完成取
          樣，只需「持續用力吹氣三至五秒鐘」，操作上可謂並無困難且為一般人
          輕易可以做到，因此抗告人縱情緒緊張亦不致連「持續用力吹氣三至五秒
          鐘」都無法完成為是。據上以觀，可見抗告人實無不能完成酒測之客觀情
          事及正當理由，卻猶以未持續吹氣或未用力吹氣或斷續吹氣或短促吹氣或
          以舌頭抵住吹管吹氣等方法致使酒測儀器無法成功取樣，其行為即與拒絕
          接受酒測之行為無異。而道路交通管理處罰條例第三十五條第三項規定「
          汽車駕駛人拒絕接受第一項測試之檢定者」，在解釋上本不以明確拒絕之
          行為為限，苟駕駛人雖接受酒測惟仍以迂迴之方法致使酒測儀器無法完成
          取樣者，亦應該當「拒絕接受」之構成要件，始合乎該條項之立法意旨，
          至抗告人於原審所提之九十一年六月三日內政部警政署警署交字第０九一
          ０一００八三一號函，所頒布之警察人員對酒後駕車當事人實施強制作為
          應注意事項（詳原審卷第二六—三一頁），僅係作為警察人員執行酒測時
          的內部規範，並非據為解釋道路交通管理處罰條例前開規定之法源，是亦
          無解於抗告人「拒絕接受酒測」行為之認定。
    （三）綜上所述，抗告人有於右述時、地，在駕駛執照吊扣期間騎車及拒絕接受
          酒精濃度測試檢定之事實，既可認定，則移送機關即交通部公路總局嘉義
          區監理所台南監理站據此引用道路交通管理處罰條例第二十一條第一項第
          七款、第四項、第三十五條第三項之規定，而裁處抗告人罰鍰六萬九千元
          併吊銷駕駛執照且三年內不得重新考領，本院核其認事用法俱無不合，裁
          處亦屬妥適，抗告人之抗告為無理由，應予駁回。
四、據上論斷，應依道路交通案件處理辦法第二十六條，刑事訴訟法第四百十二條，
    裁定如主文。
中    華    民    國      九十二      年      十一      月      二十七  日
                                  臺灣高等法院臺南分院刑事第五庭
                                      審判長法官  楊    明    章
                                            法官  沈    揚    仁
                                            法官  戴    勝    利
右正本證明與原本無異。
不得再抗告。
              法院書記官  吳    銘    添
中    華    民    國      九十二      年      十一      月      二十八  日


司法院資訊處製作；財團法人民間司法改革基金會備份。
